【裁判字號】    98,交聲,872
【裁判日期】    981008
【裁判案由】    違反道路交通管理處罰條例聲明異議
【裁判全文】
臺灣士林地方法院交通事件裁定         98年度交聲字第872號
原處分機關  臺北市交通事件裁決所
異  議  人
即受處分人  甲○○
上列受處分人因違反道路交通管理處罰條例案件，對於臺北市交
通事件裁決所中華民國98年6 月17日所為之北市裁催字第裁22-C
00000000號裁決，聲明異議，本院裁定如下：
    主  文
原處分撤銷。
    理  由
一、按道路交通管理處罰條例所定罰鍰之處罰，受處罰人接獲違
    反道路交通管理事件通知單後，於十五日內得不經裁決，逕
    依第92條第3 項之罰鍰基準規定，向指定之處所繳納結案；
    不服舉發事實者，應於十五日內，向處罰機關陳述意見；其
    不依通知所定期限前往指定處所聽候裁決，且未依規定期限
    繳納罰鍰結案或向處罰機關陳述意見者，處罰機關得逕行裁
    決之，道路交通管理處罰條例第9 條第1 項定有明文。
二、本件異議人即受處分人甲○○於民國97年7 月19日9 時21分
    許，騎乘車號560-CGS 號之重型機車，行經臺北縣淡水鎮○
    ○路與臺北市○○○路口之設有燈光號誌管制之路段，竟於
    紅燈之際仍闖越直行，適為臺北縣政府警察局淡水分局員警
    楊三瑩攔停，而以受處分人有前揭違反道路交通管理處罰條
    例第53條第1 項規定之行為當場掣單舉發，嗣因受處分人拒
    絕簽收員警所開立之上開舉發違反道路交通管理事件通知單
    ，且未於舉發通知單所載應到案日期（即97年8 月5 日）前
    到案聽候裁決，案經原處分機關即臺北市交通事件裁決所函
    請舉發單位即臺北縣政府警察局淡水分局調查，因認受處分
    人確有前開違規行為，原處分機關乃以「駕車行經有燈光號
    誌管制之交岔路口闖紅燈」之違規事實，並依道路交通管理
    處罰條例第53條第1 項、第63條第1 項第3 款、違反道路交
    通管理事件統一裁罰基準及處理細則第44條第1 項及違反道
    路交通管理事件統一裁罰基準表（以下簡稱基準表）之規定
    ，於應到案日期後二個月（即97年11月4 日）逕行裁處受處
    分人罰鍰新臺幣（下同）4500元，並記違規點數3 點等事實
    ，此有臺北縣政府警察局舉發違反道路交通管理事件通知單
    通知聯（北縣警交字第C00000000 號）、臺北縣政府警察局
    淡水分局97年12月8 日北縣警淡交裁字第0970037278號函及
    、臺北市交通事件裁決所97年11月4 日所為之北市裁催字第
    裁22-C00000000號裁決書等影本在卷可稽。
三、經查：原處分機關所為之上開裁決，業因原舉發通知單未合
    法送達給受處分人，而由本院於98年4 月30日以98年度交聲
    字第375 號裁定予以撤銷原處分，嗣由原舉發機關再次送達
    原舉發通知單，而由受處分人於98年6 月3 日收受上開舉發
    通知單，此有本院98年度交聲字第375 號裁定書、臺北縣政
    府警察局淡水分局98年6 月10日北縣警淡交裁字第09800169
    53號函及所檢附上開舉發通知單之掛號郵件收件回執等影本
    在卷可稽；又原處分機關因認受處分人仍有前開違規行為，
    且未於舉發通知單所載應到案日期前到案聽候裁決，而依道
    路交通管理處罰條例第53條第1 項、第63條第1 項第3 款、
    違反道路交通管理事件統一裁罰基準及處理細則第44條第1
    項及上開基準表之規定，於98年6 月17日裁處受處分人罰鍰
    4500元，並記違規點數3 點，亦有臺北市交通事件裁決所98
    年6 月17日所為之北市裁催字第裁22-C00000000號裁決書等
    影本附卷可稽，揆諸道路交通管理處罰條例第9 條第1 項之
    規定，足見原處分機關係於應到案日期前即為本件裁決，自
    屬違反前揭程序所為之相關規定，而難認適法，依程序優先
    於實體原則，自無從因嗣後受處分人業已聲明異議而予以補
    正，或由本院逕行裁處最低金額以為救濟，自應由原處分機
    關依法另為合法之裁處。又上開舉發通知單經再次送達時，
    並未更正應到案日期，此有臺北市交通事件裁決所98年9 月
    21日北市裁申字第09841400300 號函附卷可參，然依前開舉
    發通知單上所載「應到案日期」為97年8 月5 日，觀諸本件
    受處分人收受上開舉發通知單之日期為98年6 月3 日，是受
    處分人自無從於舉發通知單所載應到案日期前遵期繳交罰款
    或對其違規行為有陳述意見之機會，而該「應到案日期」之
    記載係決定受處分人所受罰鍰數額之高低，則受處分人自始
    既無法依期限到案，自不得以其逾越到案期限而逕依前開基
    準表裁處最高額罰鍰，附此敘明。
四、綜上所述，原舉發機關之舉發違反道路交通管理事件通知單
    既未遵守道路交通管理處罰條例第9 條第1 項規定給予異議
    人於收受舉發通知單後15日之期間，原處分機關自無依上開
    道路交通管理處罰條例及違反道路交通管理事件統一裁罰基
    準及處理細則之規定予以裁罰之餘地，故原處分機關上開裁
    決程序，於法要有未合，自應由本院將原處分撤銷，並由原
    處分機關另行依法處理。
據上論斷，依道路交通案件處理辦法第20條前段，裁定如主文。
中    華    民    國    98    年    10    月    8     日
                    交通法庭法  官  黃雅君
以上正本證明與原本無異。
如不服本裁定應於送達後5日內向本院提出抗告狀。
                            書記官  簡湘雲
中    華    民    國    98    年    10    月    8     日


司法院資訊處製作；財團法人民間司法改革基金會備份。
